臺灣高等法院高雄分院民事判決　　　　 96年度上易字第195號
上　訴　人　甲○○
　　　　　　　　　　　　弄63號
訴訟代理人　乙○○
被上訴人　　京城商業銀行股份有限公司
法定代理人　丙○○
訴訟代理人　丁○○
上列當事人間請求清償借款事件，上訴人對於民國96年7 月5 日
臺灣高雄地方法院96年度審訴字第10號第一審判決提起上訴，本
院於民國96年10月17日言詞辯論終結，判決如下：
    主  文
上訴駁回。
第二審訴訟費用由上訴人負擔。
    事實及理由
一、被上訴人之法定代理人已由呂桔誠變更為丙○○，有行政院
    金融監督管理委員金管銀(四)字第09600290640 號函在卷可稽
    ，茲丙○○具狀聲明承受訴訟，經核並無不合，應予准許。
二、本件被上訴人起訴主張：上訴人於民國94年1 月27日向被上
    訴人借款新台幣（下同）1,750,000 元，約定借款期間自94
    年1 月27日起至101 年1 月27日止，分84期按月平均攤還本
    息。利息則約定按被上訴人之指數房貸利率加計年息2.25%
    機動計算。並約定如未按期給付，即喪失期限利益，全部債
    務視為到期，且清償逾期在6 個月以內者，應按上開利率10
    % ，逾期超過6 個月者，按上開利率20% 計算違約金，並簽
    立借據（下稱系爭借據）。嗣上訴人僅繳納本息至95年11月
    4 日止，即未再為給付，依約已視為全部到期。尚欠本金1,
    358,628 元及自95年11月5 日起按年息4.41% 計算之利息（
    違約當時被上訴人之指數房貸利率為年息2.16% ，加計年息
    2.25% 為年息4.41%） ，並自95年12月6 日起按上開約定利
    率計算之違約金未為清償，屢經催討，被上訴人均置之不理
    。爰依消費借貸之法律關係，提起本件訴訟，並聲明求為命
    上訴人應給付被上訴人1,358,628 元及自95年11月5 日起至
    清償日止，按年息百分之4.41計算之利息，暨自95年12月6
    日起至清償日止，其逾期在6 個月以內者，按上開利率10%
    ，超過6 個月者，按上開率20% 計算之違約金等語。
三、上訴人則以：上訴人當時係受訴外人阿肯迪亞公司之員工簡
    敏純之遊說而購買該公司股票，並在該公司簽寫借款資料及
    提款單後，由簡敏純前往提領，上訴人雖有取得阿肯迪亞公
    司之股票，但未實際領得該筆借款，上訴人雖對借款金額無
    意見，但本件借款並無擔保，且係在阿肯迪亞公司內所為，
    被上訴人與阿肯迪亞公司人員應有共謀詐騙之情事，故拒絕
    給付等語置辯，並聲明駁回被上訴人之訴。
四、原審判決上訴人敗訴，上訴人不服，提起本件上訴，並上訴
    聲明求為判決：(一)原判決廢棄。(二)駁回被上訴人第一審之訴
    。被上訴人則答辯聲明求為判決: 駁回上訴人之上訴。
五、按稱消費借貸者，謂當事人一方移轉金錢或其他代替物之所
    有權於他方，而約定他方以種類、品質、數量相同之物返還
    之契約；借用人應於約定期限內，返還與借用物種類、品質
    、數量相同之物；遲延之債務，以支付金錢為標的者，債權
    人得請求依法定利率計算之遲延利息。但約定利率較高者，
    仍從其約定利率；當事人得約定債務人於債務不履行時，應
    支付違約金，民法第474 條第1 項、第478 條前段、第233
    條第1 項及第250 條第1 項分別定有明文。
六、查，被上訴人主張上訴人於94年1 月27日向其借款1,750,00
    0 元，約定借款期間自94年1 月27日起至101 年1 月27日止
    ，分84期按月平均攤還本息。利息則約定按被上訴人之指數
    房貸利率加計年息2.25% 機動計算。並約定如未按期給付，
    即喪失期限利益，全部債務視為到期，且清償逾期在6 個月
    以內者，應按上開利率10% ，逾期超過6 個月者，按上開利
    率20% 計算違約金，並簽立系爭借據。嗣上訴人僅繳納本息
    至95年11月4 日止，即未再給付，依約已視為全部到期。尚
    欠本金1,358,628 元及自95年11月5 日起至清償日止，按年
    息百分之4.41計算之利息，暨自95年12月6 日起至清償日止
    ，其逾期在6 個月以內者，按上開利率10% ，逾期超過6 個
    月者，按上開率20% 計算之違約金，尚未為清償之事實，業
    據其提出借據、授信約定書、授信增補契約書、借保戶會簽
    查詢單、清償明細表及利率變動統計表等為證，經核屬相符
    ，且為上訴人所不爭執，自堪認被上訴人之上開主張為真實
    。上訴人雖抗辯其係受阿肯迪亞公司之員工簡敏純之遊說為
    購買該公司股票而在該公司內辦理本件借款手續，且款項係
    由簡敏純提領，上訴人並未收到該筆款項等語。然查，上訴
    人並不否認有本件借款情事，且於原審自認系爭借據上關於
    「甲○○」之簽名及印名，係其所簽蓋，且係因阿肯迪亞公
    司人員講該公司股票獲利甚佳，為購買該公司股票而為本件
    借貸，則上訴人有向被上訴人借款之情事，應可認定。又被
    上訴人主張系爭借款業已撥入上訴人在被上訴人處所開設之
    帳戶內等情，為上訴人所不爭執，自堪認屬實，則被上訴人
    已履行其交付借款之義務，兩造間應成立系爭借貸關係。另
    上訴人既同意將取款條交由簡敏純代為提領本件系爭借款，
    嗣縱簡敏純未將款項交付予上訴人，上訴人亦應自行承擔此
    部分風險，不能因此即謂被上訴人未交付款項。況依上訴人
    所述，其係為購買股票而借款，阿肯迪亞公司亦有交付股票
    予上訴人，則此部分投資風險損失自應由上訴人自行承擔，
    而不得執為未成立本件借款之論據。再者，上訴人抗辯被上
    訴人之員工有與肯迪亞公司人員共同詐騙部分，既為被上訴
    人否認，而上訴人又未能舉證以實其說，是其此部分抗辯，
    亦不足採信。就本件借款，被上訴人未要求上訴人提供擔保
    ，係因上訴人為職業軍人，有固定工作及收入，而同意給予
    信用貸款，此與一般銀行之作法相同，自不因被上訴人未要
    求上訴人提供擔保而同意借款即認被上訴人有詐騙之情事。
    故上訴人所為之上開辯稱，不足採信。
七、綜上所述，被上訴人本於消費借貸之法律關係，請求上訴人
    給付1,358,628 元及自95年11月5 日起至清償日止，按年息
    4.41% 計算之利息，並自95年12月6 起至清償日止，清償逾
    期在6 個月以內者，按上開利率10% ，逾期超過6 個月者，
    按上開利率20% 計算之違約金，為有理由，應予准許。是原
    審判命上訴人如數給付，於法並無不合。上訴意旨指摘原判
    決不當，求予廢棄改判，為無理由，應予駁回。
八、據上論結，本件上訴為無理由，依民事訴訟法第449 條第1
    項、第78條，判決如主文。
中　　華　　民　　國　　96　　年　　10　　月　　31　　日
                            民事第三庭
                                審判長法官  張國彬
                                法      官  吳登輝
                                法      官  鄭月霞
以上正本證明與原本無異。
本件不得上訴。
中　　華　　民　　國　　96　　年　　10　　月　　31　　日
                                書  記  官  吳新貞
